臺灣臺北地方法院民事判決
110年度勞簡上字第11號
上  訴  人  卓奧凌  
被 上 訴人  台灣怡海雲端服務有限公司

法定代理人  林呈欣  
上列當事人間請求資遣有效及解僱無效等事件，上訴人對於民國
109年12月30日本院勞動法庭109年度勞簡字第102號第一審判決
提起上訴，本院於民國110年10月6日言詞辯論終結，判決如下：
　　主      文
一、上訴駁回。
二、第二審訴訟費用由上訴人負擔。
    事實及理由
一、上訴人主張：被上訴人於民國109年2月25日通知上訴人自同
    年3月起毋庸上班，因事關離職事宜，上訴人旋以通訊軟體L
    INE與被上訴人法定代理人進行討論，兩造最終同意以資遣
    方式辦理，上訴人並預先就同年2月26日及27日請特別休假
    、3月請事假，被上訴人於翌日發給員工資遣通知書，言明
    契約終止日為同年3月18日。詎上訴人於同年3月12日接獲被
    上訴人法定代理人電子郵件告以上訴人自同年月2日起至同
    年月12日止均未請假，已屬曠職等語，上訴人雖回覆已在LI
    NE上就預告期請事假，並無曠職意圖，且於同年月16日至18
    日預定前往辦公等語，然被上訴人仍於同年月17日通知上訴
    人依勞動基準法（下稱勞基法）第12條第1項第6款「無正當
    理由繼續曠工3日」規定將上訴人解僱。惟被上訴人向來准
    許同仁以LINE請假，上訴人既已就3月份預先請事假，被上
    訴人法定代理人未當場否准，亦未於適當時間內表達不同意
    ，足認其默視上訴人請假，故被上訴人以上訴人無故曠職為
    由解僱顯屬無據，爰依勞工退休金條例（下稱勞退條例）第
    12條、勞基法第17條、第23條第1項、第38條第1項第3款、
    第4項等規定請求被上訴人給付資遣費新臺幣（下同）97,60
    0元、特別休假未休1日工資2,400元、109年3月16日至18日
    共3日工資7,200元，並於原審聲明請求：被上訴人給付上訴
    人107,200元，暨自勞動調解聲請狀繕本送達翌日起至清償
    日止，按年息5%計算之利息。
二、被上訴人則以：上訴人自106年7月3日起受僱於被上訴人，
    擔任顧問服務經理，任職期間屢因情緒控管不佳遭顧客投訴
    ，造成被上訴人損失，兩造乃於109年2月25日以LINE洽商勞
    動契約終止事宜。詎上訴人自同年3月2日起即未到班亦未請
    假，嗣經被上訴人於同年月12日、13日分別寄發通知，上訴
    人仍未依請假手續辦理，已屬曠職，是被上訴人依據勞基法
    第12條第1項第6款規定解僱，並無不法等語資為抗辯。
三、原審為上訴人一部勝訴、一部敗訴之判決，即判命被上訴人
    給付7,200元，及自109年7月10日起至清償日止，按年息5%
    計算之利息，並駁回上訴人其餘之訴。上訴人就其敗訴部分
    聲明不服，提起上訴，其上訴聲明：㈠原判決關於駁回上訴
    人後開第二項之訴部分廢棄。㈡被上訴人應給付上訴人100,0
    00元，及自勞動調解聲請狀繕本送達翌日起至清償日止按年
    息5%計算之利息。被上訴人答辯聲明：上訴駁回。（上訴人
    於原審請求被上訴人給付特別休假未休1日工資2,400元，及
    109年3月16日、17日等2日工資4,800元，合計7,200元本息
    部分，業經原審判決被上訴人敗訴，被上訴人就此部分並未
    聲明不服，不在本院審理範圍內）。
四、兩造不爭執事項：
　㈠上訴人自106年7月3日起任職被上訴人，離職前職稱為顧問服
    務經理，離職前每月薪資為72,000元，任職之最後6個月平
    均薪資為72,000元。
  ㈡被上訴人於109年2月26日發資遣通知書（見原審卷第21頁）
    予上訴人，其上記載兩造聘僱契約終止日為109年3月18日，
    預告期間為20日，終止事由為勞基法第11條第5款。
  ㈢被上訴人於109年3月16日寄發存證信函（見原審卷第22頁、
    第22之1頁）予上訴人，稱上訴人有勞基法第12條第1項第6
    款之情事，以該存證信函送達日終止與上訴人間之勞動契約
    ；上訴人於109年3月17日收受該存證信函（見原審卷第100
    頁）。
五、本院判斷：
　㈠按「勞工適用本條例之退休金制度者，適用本條例後之工作
    年資，於勞動契約依勞基法第11條、第13條但書、第14條及
    第20條或職業災害勞工保護法第23條、第24條規定終止時，
    其資遣費由雇主按其工作年資，每滿1年發給2分之1個月之
    平均工資，未滿1年者，以比例計給；最高以發給6個月平均
    工資為限，不適用勞動基準法第17條之規定。」勞退條例第
    12條第1項定有明文。準此，僅於勞、雇雙方各依前揭規定
    終止契約，勞工方得請求雇主給付資遣費。若雇主依勞基法
    第12條或勞工依勞基法第15條規定終止勞動契約者，勞工即
    不得向雇主請求發給資遣費，勞基法第18條亦有明定。又按
    勞基法第11、12條分別規定雇主之法定解僱事由，為使勞工
    適當地知悉其所可能面臨之法律關係的變動，雇主基於誠信
    原則應有告知勞工其被解僱事由之義務，基於保護勞工之意
    旨，雇主不得隨意改列其解僱事由，同理，雇主亦不得於原
    先列於解僱通知書上之事由，於訴訟上為變更再加以主張（
    最高法院95年度台上字第2720號判決參照）。然，若勞方在
    雇主預告之特定終止日期前，另有新生之雇主得不經預告終
    止之情事發生時，例如勞方於雇主預告之終止日前，故意對
    雇主實施暴行；無正當理由繼續曠工3日；故意損壞雇主之
    機器、工具、原料、產品，或其他雇主所有物品，或故意洩
    漏雇主技術上、營業上之秘密，致雇主受有損害之情形等事
    由發生時，於預定終止日前，雇主另依勞基法第12條第1項
    規定對勞方為終止契約表示，自非屬「隨意改列其解僱事由
    」之情形，雇主再為終止並於訴訟上主張，難謂有何違反保
    護勞工意旨之可言，自屬正當。惟如雇主第一次之終止合法
    ，並生終止契約之效力，雇主自無從對已合法終止之勞動契
    約再為第二次終止，則雇主之第二次終止行為當然不能生終
    止契約之效力，自不待言。
　㈡本件兩造於109年2月25日經協商後，由被上訴人於109年2月2
    6日依勞基法第11條第5款不能勝任工作之事由通知上訴人終
    止勞動契約，預定契約終止日為109年3月18日。惟在前揭預
    定終止日前，被上訴人另以上訴人自109年3月2日起無正當
    理由繼續曠工3日為由，再於109年3月16日以存證信函00013
    9號通知上訴人依勞基法第12條第1項第6款事由終止契約，
    上訴人於翌日（3月17日）收受信函等節，業如不爭執事項㈡
    、㈢所載。上訴人不爭執自109年3月2日起至15日止均未到班
    （見原審卷第99頁、本院卷第76頁），惟稱被上訴人准許員
    工以口頭或LINE請假，其已於109年2月25日以LINE預先向被
    上訴人就預告期間請事假，並非無故曠職，被上訴人解僱不
    合法等語。是本件首應審究者為被上訴人於109年3月17日依
    勞基法第12條第1項第6款事由終止契約是否合法。
　㈢經查：
　⒈按勞工無正當理由繼續曠工3日，或1個月內曠工達6日者，雇
    主得不經預告終止契約，勞基法第12條第1項第6款定有明文
    。又按勞工請假時，應於事前親自以口頭或書面敘明請假理
    由及日數；辦理請假手續時，雇主得要求勞工提出有關證明
    文件，勞工請假規則第10條亦有明定。
　⒉本件上訴人主張其已以LINE預先向被上訴人請事假一節，既
    為被上訴人否認，自應由上訴人就該事實負舉證責任。上訴
    人固提出與被上訴人法定代理人間之LINE對話紀錄翻拍畫面
    （見原審卷第24-26頁）為證。惟觀諸上開對話紀錄翻拍畫
    面內容，雙方一開始係討論勞動契約終止之方式，被上訴人
    法定代理人提出「資遣其實很麻煩，你還需要浪費很多時間
    待在公司」、「你看"合意終止聘僱合約"，你覺得公司該給
    你多少錢」；上訴人則表示「資遣要有預告期，但預告期都
    要請事假，除非你要找我上班」、「我並未有"合意"意圖」
    ；被上訴人法定代理人再詢「所以你同意公司幫你辦"資遣"
    嗎?」，上訴人表示「完全同意」；被上訴人法定代理人則
    告知「明天會發出"資遣通知函"」等語，至此雙方方就由被
    上訴人以資遣方式終止一事達成協議。上訴人之後再主動詢
    問「明天我有需要到班嗎（看你意見）」，被上訴人法定代
    理人則回以「你可以直接按照正常請假程序辦理」，上訴人
    續稱：「OK SEAN 我預定於2/26(三)以及2/27(四)兩天請假
    」，被上訴人法定代理人回以「好的」。則上訴人在討論終
    止契約方式之過程中，雖曾表示「資遣要有預告期，但預告
    期都要請事假，除非你要找我上班」等語，然兩造此時仍處
    於商討終止契約方式之階段，尚未確定如何終止兩造間勞動
    契約，被上訴人法定代理人亦未對此回應，難認上訴人此時
    此舉已符合首揭之勞工請假規則，而生請假之效力。而在雙
    方確定以「資遣」方式終止契約後，上訴人僅明確表示要請
    109年2月26日及27日兩天假，並未提及109年3月份工作日亦
    要一併請假之旨，故上揭LINE對話紀錄並無足佐證上訴人已
    依規定完成109年3月份之請假手續。
　⒊上訴人既未事前向被上訴人請假，事後亦未完成請假程序，
    則其自109年3月2日起至15日止未到班工作，自屬無正當理
    由繼續曠工逾3日，構成勞基法第12條第1項第6款終止事由
    。準此，在原預定契約終止日即109年3月18日前，被上訴人
    於109年3月16日另以前揭存證信函，通知上訴人依據勞基法
    第12條第1項第6款規定終止勞動契約，並於上訴人收受該信
    函日即109年3月17日生終止之效力，應堪認定。揆諸前揭規
    定及說明，被上訴人自無庸給付上訴人資遣費，上訴人亦不
    得再以先前被上訴人所發之資遣通知書向被上訴人請求給付
    資遣費。從而，本件上訴人依勞退條例第12條第1項、勞基
    法第17條規定請求被上訴人給付資遣費97,600元，為無理由
    ，應予駁回。
　⒋上訴人另主張其於109年3月18日亦有至被上訴人公司上班，
    被上訴人自應給付該日工資2,400元等語。然承前述，兩造
    間之契約已於109年3月17日經被上訴人依法終止，故縱上訴
    人該日亦有至被上訴人公司上班，上訴人亦無從基於勞動契
    約關係，而依勞基法第23條第1項規定請求被上訴人給付該
    日工資。
六、綜合上述，本件上訴人依據勞退條例第12條第1項、勞基法
    第17條、第23條第1項規定，請求被上訴人給付資遣費97,60
    0元、工資2,400元，合計100,000元本息，為無理由，不應
    准許。原審就此不應准許部分為上訴人敗訴之判決，並無違
    誤。上訴意旨指摘原判決此部分不當，求予廢棄改判，為無
    理由，應予駁回。
七、本件事證已臻明確，兩造其餘攻擊防禦方法及所舉未經援用
    之證據，經本院斟酌後，認為均不足以影響本判決之結果，
    爰不一一論述。
八、據上論結，本件上訴為無理由，依民事訴訟法第436條之1第
    3項、第449條第1項、第78條，判決如主文。
中　　華　　民　　國　　110 　年　　11　　月　　3 　　日
              勞動法庭  審判長法  官  賴錦華

                              法  官  呂俐雯

                              法  官  李桂英
以上正本係照原本作成。
本判決不得上訴。
中　　華　　民　　國　　110 　年　　11　　月　　3 　　日
                              書記官  陳惠萍